臺灣桃園地方法院刑事判決　　　　　　 95年度重訴緝字第5號
公　訴　人　臺灣臺中地方法院檢察署檢察官
被　　　告　甲○○
　　　　　　　　　　　號
選任辯護人　呂福元律師
上列被告因違反毒品危害防制條例案件，經臺灣臺中地方法院檢
察署檢察官提起公訴（91年度偵字第2841號）後，由臺灣臺中地
方法院以91年度重訴緝字第569 號判決管轄錯誤，後經上訴臺灣
高等法院臺中分院以92年度上重訴字第8 號判決駁回上訴確定後
，移送本院，及臺灣桃園地方法院檢察署檢察官移送併案審理（
95年度偵字第23341號），本院判決如下：
    主  文
甲○○共同意圖販賣而持有第一級毒品，處有期徒刑拾伍年，扣
案之第一級毒品海洛因陸包（驗後淨重合計柒佰參拾參點肆柒公
克；包裝重貳拾肆點玖壹公克）均沒收銷燬，扣案包裹第一級毒
品海洛因之包裝袋陸只均沒收；又意圖販賣而持有第一級毒品，
處有期徒刑拾參年，扣案之第一級毒品海洛因壹包（驗後淨重貳
佰柒拾參點玖玖公克；包裝重捌點參陸公克）沒收銷燬，扣案包
裹第一級毒品海洛因之包裝袋壹只沒收。應執行有期徒刑貳拾年
，扣案之第一級毒品海洛因陸包（驗後淨重合計柒佰參拾參點肆
柒公克；包裝重貳拾肆點玖壹公克），又壹包（驗後淨重貳佰柒
拾參點玖玖公克；包裝重捌點參陸公克），均沒收銷燬，扣案包
裹第一級毒品海洛因之包裝袋陸只，又壹只，均沒收。
其餘被訴意圖販賣而持有第二級毒品部分，免訴。
    事  實
一、甲○○前曾有恐嚇、強盜、竊盜等前科，最後一次係於民國
    81年間因違反肅清煙毒條例案件，經本院於81年10月21日，
    以81年度訴字第607號判決判處有期徒刑13年4月，於82年3
    月4日確定，82年4月8日入監執行後，而於87年9月10日假釋
    出監，嗣經撤銷假釋，再於91年9 月12日入監執行殘刑有期
    徒刑6年4月22日，指揮書執行完畢日期為98年2月2日（尚不
    構成累犯）。詎其於假釋期間，猶不知警惕，明知海洛因為
    毒品危害防制條例第2條第2項第一款之第一級毒品，不得意
    圖販賣而持有，而於91年1 月29日21時許，在桃園縣中壢市
    中央大學校門口，收受與之具有共同意圖販賣犯意聯絡之姓
    名年籍不詳、綽號「阿福」之成年男子提供之第一級毒品海
    洛因6包（含包裝袋6 只，空包裝重24.91公克，海洛因驗後
    淨重合計733.47公克、純度75.79%、純質淨重555.90公克）
    ，並允諾代為尋覓買主，擬以新台幣（下同）100 萬元之總
    價，將寄放之第一級毒品海洛因全數轉售，資以營利，甲○
    ○攜回後乃將之藏放於其使用之車牌9P－5701號自用小客車
    （下稱上開自小客車）內，而與「阿福」共同意圖販賣而持
    有上開第一級毒品海洛因。嗣於91年2月5日凌晨，臺灣臺中
    地方法院檢察署檢察官指揮員警執行逮捕甲○○時，經其發
    覺有異，乃於同日凌晨6 時許，以電話指示其女友崔淑玲將
    其交予崔淑玲藏置於桃園縣桃園市○○○街17號協和大樓頂
    樓花叢內之第二級毒品甲基安非他命4 包（崔淑玲所涉寄藏
    禁藥之犯行，另經判處有期徒刑2 年，緩刑2 年確定；甲○
    ○所涉意圖販賣而持有第二級毒品罪部分，詳如後述），另
    覓地點藏放，崔淑玲即於同日8 時許，至上址協和大樓頂樓
    花叢內拿取藏放之第二級毒品甲基安非他命，欲另行藏放時
    ，為警在協和大樓警衛室旁當場查獲，並扣得該第二級毒品
    甲基安非他命4 包，崔淑玲又帶同員警前往同縣桃園市○○
    路919 號6 樓之6 租屋處，查扣藏於該址之第二級毒品甲基
    安非他命1 包後，復在甲○○停放於上址地下2 樓之上開自
    小客車內，扣得藏放之第一級毒品海洛因6 包，及第二級毒
    品甲基安非他命2 包。
二、甲○○為供己吸食之用，於91年2 月中旬某日，在桃園縣中
    壢市中央大學附近某處，以約50萬元之代價，向綽號「阿福
    」之成年男子購入第一級毒品海洛因1包（含包裝袋1只，空
    包裝重8.36公克，海洛因驗後淨重273.99公克、純度73.36%
    、純質淨重201 公克）後，因經濟困窘，竟另萌生意圖販賣
    而持有第一級毒品海洛因之犯意，擬將其購入之第一級毒品
    海洛因轉售予他人牟利，惟未能及時覓得買主。嗣經警於同
    年2 月21日18時10分許，在桃園縣八德市城仔頂2 號之產業
    道路查獲，並在其所駕駛車牌9N－1979號自用小客車內，扣
    得前述第一級毒品海洛因1包，始悉上情。
三、案經臺中縣政府警察局東勢分局報告臺灣臺中地方法院檢察
    署檢察官偵查起訴，及桃園縣政府警察局楊梅分局報告臺灣
    桃園地方法院檢察署檢察官移送併案審理。
    理  由
壹、證據能力方面：
一、按被告以外之人於審判外之言詞或書面陳述，除法律有規定
    者外，不得作為證據；被告以外之人於審判外向法官所為之
    陳述，得為證據；被告以外之人於偵查中向檢察官所為之陳
    述，除顯有不可信之情況者外，得為證據；除顯有不可信之
    情況外，公務員職務上製作之紀錄文書、證明文書，及從事
    業務之人於業務上或通常業務過程所須製作之紀錄文書、證
    明文書，及除前二款之情形外，其他於可信之特別情況下所
    製作之文書，亦得為證據。被告以外之人於審判外之陳述，
    雖不符刑事訴訟法第159條之1至第159條之4之規定，而經當
    事人於審判程序同意作為證據，法院審酌該言詞陳述或書面
    陳述作成時之情況，認為適當者，亦得為證據。當事人、代
    理人或辯護人於法院調查證據時，知有第一百五十九條第一
    項不得為證據之情形，而未於言詞辯論終結前聲明異議者，
    視為有前項之同意，刑事訴訟法第158條之3、第159條第1項
    、第159條之1第1項、第2項、第159條之4、第159條之5就此
    分別定有明文。
二、經查：
（一）證人崔淑玲於本院92年度重訴字第1 號案件審理時向法官
      所為之陳述，係被告以外之人於審判外向法官所為之陳述
      ，且被告及選任辯護人就此部分經本院於審理期日就上開
      訊問筆錄提示並告以要旨，被告及選任辯護人就此部分證
      據之證據能力均未聲明異議，是依刑事訴訟法第159條之5
      規定，前揭供述證據具有證據能力。
（二）法務部調查局93年3 月11日調科壹字第120011340 號及93
    　年3 月14日調科壹字第080005146 號鑑定通知書各1 紙，
      係該局執行毒品鑑定公務所出具之書面鑑定報告，依據刑
      事訴訟法第159 條之立法理由及同法第206 條規定，自得
      為證據，況檢察官、被告及其選任辯護人於本院審理時，
      就此部分證據之證據能力均表示沒有意見，截至本件辯論
      終結時止，復均未聲明異議，核以該鑑定通知書與檢察官
      主張之事實有關聯性，是可認上開鑑定通知書具有證據能
      力。
（三）扣案之第一級毒品海洛因6 包、1 包，非屬供述證據而無
      傳聞法則之適用，且與本案具有關聯性，而上開物證經偵
      辦員警依法定程序合法扣得，當有證據能力，均合先敘明
      。
貳、實體方面：
甲、有罪部分：
一、上揭犯罪事實，業據被告甲○○於本院前案（即93年度重訴
    字第80號，下稱前案）及本案審理時均坦承不諱，核與證人
    崔淑玲於本院92年度重訴字第1 號案件審理時所證述之情節
    相符（見臺灣桃園地方法院檢察署91年度偵字第7349號偵查
    卷第34頁），且有查獲現場暨扣案毒品照片35張（參見臺灣
    臺中地方法院檢察署91年度偵字第2841號偵查卷第24頁至第
    35頁、第50頁背面、第53頁背面；臺灣桃園地方法院檢察署
    91年度偵字第4645號偵查卷第19頁）附卷可稽，並有第一級
    毒品海洛因6包（含包裝袋6只，空包裝重24.9 1公克，海洛
    因驗後淨重合計733.47公克、純度75.79%、純質淨重555.90
    公克）；又1包（含包裝袋1只，空包裝重8.36公克，海洛因
    驗後淨重273.99公克、純度73.36%、純質淨重201 公克）扣
    案足資佐證。而前述扣案之第一級毒品，均經檢驗其成分確
    定，亦有法務部調查局93年3月11日調科壹字第120011340號
    及93年3月14日調科壹字第080005146號鑑定通知書各1 紙附
    卷足憑（附於臺灣臺中地方法院檢察署91年度偵字第2841號
    偵查卷第59頁；臺灣桃園地方法院檢察署91年度偵字第4645
    號偵查卷第56頁），被告上開任意性之自白經前開證據補強
    後，核與事實相符，可以採取。
二、按在確定判決之最後事實審言詞辯論終結前發生之犯罪事實
    ，經檢察官另行起訴，得認係前案確定判決效力所及，逕諭
    知免訴判決者，乃以後發生之事實與前案起訴之犯行具有連
    續犯、牽連犯等審判不可分之裁判上一罪或實質上一罪關係
    者而言。茲查，被告意圖販賣而持有上述於91年2月5日為警
    查獲之第一、二級毒品之時間、地點及緣由，各不相同，其
    持有行為顯非同一，故辯護人認被告因於91年2月5日為警查
    扣第一、二級毒品，所犯意圖販賣而持有第一級毒品罪、意
    圖販賣而持有第二級毒品罪二罪間，為一行為觸犯數罪名之
    想像競合犯關係，而被告被訴意圖販賣而持有第二級毒品罪
    部分，既經本院判決確定，是認本案被告被訴於91年2月5日
    為警查獲意圖販賣而持有第一級毒品罪部分，為前案確定判
    決效力之所及，應諭知免訴之判決云云，洵屬誤解。綜上所
    述，本件事證明確，被告上揭犯行足可認定，應予依法論科
    。
三、本件被告甲○○行為後，毒品危害防制條例業於92年6 月6
    日修正，同年7 月9 日公布，93年1 月9 日生效，該次修正
    其中關於意圖販賣而持有第一級毒品部分，其相關條次、構
    成要件、刑度均未變更，然該條例部分經修正，而該條例全
    部條文均經重新公布，即有形式上之修正，比較修正前後之
    規定，新舊法於被告並無不同，依刑法第2 條第1 項前段規
    定，應適用行為時即修正前之法律。
四、被告甲○○行為後，刑法業於94年2 月2 日修正公布，95年
    7 月1日 起施行，其中第56條關於連續犯之規定已刪除，並
    修正第2 條、第28條、第33條、第38條、第41條、第42條、
    第55條及第74條等規定。按行為後法律有變更者，適用行為
    時之法律，但行為後之法律有利於行為人者，適用最有利於
    行為人之法律，修正後刑法第2 條第1 項定有明文。此條規
    定係規範行為後法律變更所生新舊法律比較適用之準據法，
    本身尚無新舊法比較之問題，於新法施行後，應一律適用新
    法第2條 第1 項之規定，為「從舊從輕」之比較，先予敘明
    。茲就本案涉及法律變更之部分，比較如下：
（一）被告行為後刑法關於數罪併罰定應執行刑部分有修正，修
      正前第51條第5 款規定：「宣告多數有期徒刑者，於各刑
      中之最長期以上，各刑合併之刑期以下，定其刑期。但不
      得逾二十年。」，而依修正後之刑法第51條第5 款之規定
      ：「宣告多數有期徒刑者，於各刑中之最長期以上，各刑
      合併之刑期以下，定其刑期。但不得逾三十年。」，自屬
      法律變更。
（二）關於共同正犯部分，修正前刑法第28條規定：「二人以上
      共同實施犯罪之行為者，皆為正犯」；修正後刑法第28條
      規定：「二人以上共同實行犯罪之行為者，皆為正犯。」
      。
（三）本件經比較結果，關於定應執行刑規定，以被告行為時刑
      法之規定較有利於被告，應依修正後刑法第2 條第1 項前
      段之規定，適用被告行為時即修正前刑法相關規定，作為
      論罪科刑之依據。至共同正犯修正後之規定，僅係限縮在
　　　「實行」概念下之共同參與行為，始成立共同正犯而已，
  　　非屬法律之變更，不生比較適用之問題，而應逕行適用修
    　正後刑法相關規定。
（四）另刑法第11條於95年7 月1 日雖亦經修正生效施行，惟修
      正後之規定僅係將得適用刑法總則規定之刑事特別法範圍
      由原規定之「其他法令有刑罰之規定者」，更明確化為「
      其他法律有刑罰或保安處分之規定者」，此一修正尚不涉
      及行為人罪刑之結果，故無新舊法比較之問題，併此敘明
      。
五、查海洛因係毒品危害防制條例第2 條第2 項第1 款規定之第
    一級毒品，被告竟意圖販賣而持之，核其所為，係犯修正前
    毒品危害防制條例第5 條第1 項意圖販賣而持有第一級毒品
    罪。又事實欄二揭示之犯行，被告主觀之犯意固有意在單純
    供己施用及意圖販賣之別，惟客觀上僅有一個繼續持有之行
    為，在法律評價上核屬單純一罪，無從依其犯意之不同，而
    予以分割各別論擬，因之，自僅能論以情節較重之意圖販賣
    而持有第一級毒品一罪，此間不生所謂高、低度行為吸收關
    係之問題，應予敘明。被告就事實欄一所示意圖販賣而持有
    第一級毒品之犯行，與綽號「阿福」之成年人間，有犯意聯
    絡及行為分擔，為共同正犯。又被告係於上開之時間、地點
    ，與「阿福」共同意圖販賣而持有如事實欄一所示之第一級
    毒品，而事實欄二所示之第一級毒品，則係被告向「阿福」
    購入後因經濟困窘，始萌生意圖販賣而持有之犯意，既如前
    述，足見被告本案所為2 次意圖販賣而持有第一級毒品之犯
    意各別，應予分論併罰。爰審酌被告曾有如事實欄所載之前
    科及執行情形，有臺灣高等法院被告全國前案紀錄表1 份在
    卷可考，足見其品行非佳，且其事實欄二所示該次意圖販賣
    而持有第一級毒品之犯行，更係於事實欄一所示之意圖販賣
    而持有第一級毒品犯行為警查獲後而為，尤見其法紀觀念薄
    弱，再考量其前後2 次意圖販賣而持有之第一級毒品海洛因
    驗後淨重分別為733.47公克、273.99公克，亦非少量，果售
    出該等毒品，將嚴重危害國家整體人力資源之健全，對社會
    治安之危害非輕，惟念其犯罪後尚知坦認犯行，態度良好等
    一切情狀，分別量處如主文所示之刑，並依修正前刑法第51
    條第5 款之規定，定其應執行之刑，以示懲儆。
六、前開扣案之第一級毒品海洛因6包（驗後淨重合計733．47公
    克）、第一級毒品海洛因1 包（驗後淨重273.99公克）均為
    查獲之毒品，應分別於各該罪之主刑項下，各依修正後毒品
    危害防制條例第18條第1 項前段之規定宣告沒收銷燬之，鑑
    驗耗用之毒品海洛因及甲基安非他命既已滅失，即無庸予以
    宣告沒收銷燬；而包裹第一級毒品海洛因之包裝袋6 只及包
    裹第一級毒品海洛因之包裝袋1 只，既係用於包裹毒品，防
    其裸露、潮濕，便於意圖販賣而持有，顯係供意圖販賣而持
    有所用，且依被告於審理時所述，上開包裝袋依序可認為共
    犯「阿福」及被告所有之物，爰均依修正前同條例第19條第
    1 項規定，於各該罪之主文項下諭知沒收，又上開物品既經
    扣案，自無全部或一部不能沒收之情形，即毋庸依同條項之
    規定諭知如全部或一部不能沒收時，追徵其價額。至查扣之
    分裝袋1包、分裝袋273只、葡萄糖1包、分裝匙1支、研磨砵
    1個、電子秤2台等物，被告固於本院審理中供明可供將來販
    賣毒品之用，然此究與本案乃意圖販賣而持有之犯行無直接
    關聯，進言之，即非供或預備供被告持有本案各類毒品所用
    之物；另其餘扣案之現金、支票、行照、行動電話等物，被
    告則否認供本案犯罪所用，本院復查無證據證明該等物品與
    本案有關，又非違禁物，自不予宣告沒收，附此敘明。
乙、免訴部分：
一、公訴意旨另略以：被告甲○○明知甲基安非他命為毒品危害
    防制條例第2 條第2 項第二款之第二級毒品，不得意圖販賣
    而持有，復明知姓名年籍不詳、綽號「阿娟」之成年女子持
    有之第二級毒品甲基安非他命7 包（含包裝袋7 只，驗後淨
    重合計6462．54公克），係意圖供販賣之用，竟與該女子共
    同基於犯意聯絡，於91年1 月28日20時許，在新竹縣新豐鄉
    ○道路旁，收受「阿娟」提供之上開第二級毒品甲基安非他
    命，欲以每公斤38萬元之價格，代為尋找買主販賣以牟利，
    而與「阿娟」共同基於意圖販賣之犯意而持有該等第二級毒
    品甲基安非他命，被告旋於同日將其中第二級毒品甲基安非
    他命4 包（含包裝袋4 只，甲基安非他命驗後淨重合計3960
    ．75公克），交予無意圖販賣而持有犯意之女友崔淑玲，由
    其藏放於桃園縣桃園市○○○街17號協和大樓頂花叢內，被
    告並將其餘意圖販賣而持有之第二級毒品甲基安非他命1 包
    （含包裝袋1 只，甲基安非他命驗後淨重1004．46公克）、
    2 包（含包裝袋2 只，甲基安非他命驗後淨重合計1497．33
    公克），分別藏放在其與崔淑玲同居之同縣桃園市○○路91
    9 號6 樓之6 租屋處內，及上開自小客車內，擬伺機販售予
    他人。因認被告此部分所為涉有毒品危害防制條例5 條第2
    項意圖販賣而持有第二級毒品罪嫌等語。
二、按已經提起公訴或自訴之案件，在同一法院重行起訴者，應
    諭知不受理之判決，刑事訴訟法第303 條第2 款定有明文。
    復按刑事訴訟法第303 條第2 款規定已經提起公訴或自訴之
    案件，在同一法院重行起訴者，應諭知不受理之判決，係以
    已經提起公訴或自訴之同一案件尚未經實體上判決確定者為
    限。如果已經實體上判決確定，即應依同法第302 條第1 款
    諭知免訴之判決，而無諭知不受理之可言（最高法院60年台
    非字第173 號判例意旨可資參照）。
三、經查：上揭被告被訴意圖販賣而持有第二級毒品之犯罪事實
    ，前經臺灣桃園地方法院檢察署檢察官於93年10月24日，以
    93年偵字第7349號提起公訴，而經本院於94年8 月11日以93
    年度重訴字第80號判決，判處有期徒刑7 年，經上訴臺灣高
    等法院以94年度上訴字第3484號受理，後於94年11月17日當
    庭撤回上訴確定在案，經本院調閱前案卷證核閱無訛，復有
    臺灣高等法院被告前案紀錄表、本院上開刑事判決各1 份附
    卷可稽。查本案係於91年3 月25日，由臺灣臺中地方法院檢
    察署檢察官以91年度偵字第2841號向臺灣臺中地方法院提起
    公訴，於91年3 月29日繫屬臺灣臺中地方法院後，由臺灣臺
    中地方法院以91年度重訴緝字第569 號判決管轄錯誤，後經
    上訴臺灣高等法院臺中分院以92年度上重訴字第8 號判決駁
    回上訴確定後，於95年11月9 日移轉繫屬本院，有本院收文
    章戳在卷足憑，顯見本案繫屬本院時前案已經實體上判決確
    定，依照首開判例及說明，本件就被告被訴意圖販賣而持有
    第二級毒品部分，應為諭知免訴之判決。
據上論斷，應依刑事訴訟法第299條第1項前段、第302條第1款，
修正前毒品危害防制條例第5條第1項、第18條第1 項前段、19條
第1項，修正後刑法第2條第1 項前段、第11條、第28條，修正前
刑法第51條第5款，判決如主文。
本案經檢察官鄭東峰到庭執行職務。
中　　華　　民　　國　　96　　年　　4 　　月　　16　　日
                       刑事第十二庭審判長法  官  游紅桃
                                         法  官  陳雪玉
                                         法  官  王美玲
以上正本證明與原本無異。
如不服本判決，應於判決送達後10日內向本院提出上訴狀（應附
繕本），上訴於臺灣高等法院。
                                         書記官  吳玉蘭
中　　華　　民　　國　　96　　年　　4 　　月　　16　　日
附錄本案論罪科刑依據之法條：
修正前毒品危害防制條例第5條：
意圖販賣而持有第一級毒品者，處無期徒刑或10年以上有期徒刑
，得併科新臺幣7 百萬元以下罰金。
意圖販賣而持有第二級毒品者，處5 年以上有期徒刑，得併科新
臺幣5 百萬元以下罰金。
意圖販賣而持有第三級毒品者，處3 年以上10年以下有期徒刑，
得併科新臺幣3 百萬元以下罰金。
意圖販賣而持有第四級毒品或專供製造、施用毒品之器具者，處
1 年以上7 年以下有期徒刑，得併科新臺幣1 百萬元以下罰金。
